臺灣高等法院臺中分院刑事判決　　　　　　　　　九十三年度上訴字第九一九號
　　上　訴　人　臺灣彰化地方法院檢察署檢察官
　　被　　　告　戊○○
　　選任辯護人　陳青來
右上訴人因被告妨害公務等案件，不服臺灣彰化地方法院九十二年度訴字第一一三八
號中華民國九十三年四月八日第一審判決（起訴案號：臺灣彰化地方法院檢察署九十
二年度偵字第三九八一號），提起上訴，本院判決如左：
    主      文
原判決撤銷。
戊○○損壞公務員職務上委託第三人掌管之文書，處有期徒刑陸月，如易科罰金，以
參佰元折算壹日。
    事      實
一、戊○○自民國九十一年一月一日起，向丙○○承租坐落彰化縣溪湖鎮○○路○段
    八十二、八十四號房屋開設「媚媚美容護膚店」，其為圖減省電費，竟意圖為自
    己不法之利益，於九十一年一月間某日，將屋主用戶丙○○名義向臺灣電力股份
    有限公司（下稱臺電公司）租用、設在上址八十二號之一樓表號第000000
    00號（電號為00000000000）及二樓表號第00000000號（
    電號為00000000000）電表上，用以證明為臺電公司所加封而具備文
    書性質之電表外箱封印鎖、白鐵扣環封印鎖撬開，而損壞台電公司人員職務上委
    託屋主用戶丙○○掌管用以證明為電力公司所加封，足以為表示其用意之封印鉛
    塊，致封印鉛塊銅線被拆斷損壞後，打開電表玻璃罩，擅自改動內部計度齒輪（
    第00000000號電表）及鬆脫電表電壓鉤固定螺絲（第00000000
    號電表），致使電表計量失效不準，以此方法竊電使用，共計竊得電力價值新台
    幣（下同）三萬四千八百六十六元。嗣於九十一年五月二十一日中午十二時十分
    許，經警會同臺電公司彰化區營運處稽查員甲○○等人至上址稽查而查獲，並扣
    得電表二具、封印鎖一個。
二、案經彰化縣警察局移送臺灣彰化地方法院檢察署檢察官偵查起訴。
    理      由
一、訊據被告戊○○對於自九十一年一月一日承租上址房屋經營「媚媚美容護膚店」
    等情固坦承不諱，惟堅決否認涉有右揭犯行，辯稱：電表非伊所更動，伊只是單
    純租房子而已，沒有竊電的行為云云，被告辯護人則辯稱本案電表八十九年八月
    至十月用電比六月少，因為夏天用電量會倍增，不可能會有這樣的情形，本案電
    表可能在八十九年即遭破壞更動有異常云云，惟查：
　(一)右揭犯罪事實，業據證人即臺灣電力公司彰化區營運處稽查員甲○○於警訊中證
    述綦詳（見警卷第六、七頁），復有案件現場紀錄表、臺電公司用電實地調查書
    、追償電費計算單、房屋租賃契約書及追繳電費查覆文在卷足憑（見警卷第八、
    一○至一六頁、偵卷第二十六頁），此外，亦有扣案電表二具及封印鎖一個可資
    佐證。又被告戊○○為媚媚美容護膚店之負責人，其即係竊電之直接受益人，且
    依經驗法則，一般人不會在對自己毫無利益之情形下，大費週章替他人改裝電表
    本體及拆除內部裝置以竊電，是本件應係被告戊○○所為，為符合吾人之經驗法
    則，況參諸被告九十一年一月一日承租上址房屋經營「媚媚美容護膚店」，並於
    同年九月間始將承租上址房屋交還屋主丙○○，其間於九十一年五月二十一日被
    警查獲竊電，嗣於電表計量恢復正常情形後，如附表所示之電錶用電情形，同年
    八月一樓及二樓電錶用電度數顯示，則分別暴增為二一一三度及一八一八度，足
    見被告確有竊電之事實。
　(二)上址房屋一樓及二樓電錶如附表所示八十九年及九十年間用電度數及繳費情形，
    無法証明被告戊○○九十一年一月一日承租上址房屋前，該電錶即已遭人毀損：
    查如附表所示之系爭電表於八十九年至九十一年九月之用電度數及繳費情形，有
    臺灣電力股份有限公司彰化區營運處九十二年十月十六日Ｄ彰化字第○九二一○○○一一二一號函及臺灣電力股份有限公司稽查股所提之單據在卷足憑（見偵卷
    第六頁、原審卷第二六至二八頁），觀諸其中系爭一樓電號000000000
    00之電表，八十九年八月及十月繳費較同年六月減少二百多元，九十年八月至
    十二月則為基本度四十度；二樓電號00000000000之電表，八十九年
    間均為零度，九十年年八月及十月電費則由從四十度暴增至七百六十五度及一千
    零三十三度，可知系爭二個電表八十九年、九十年間用電並不規則，然八十九及
    九十年間上址房屋係出租於承租戶阿那答美容護膚店，其上開用電情形，業据證
    人乙○○於本院審理時加以說明：「（問：房子租給被告之前，租給何人？）租
    給姓謝的人，經營阿那答美容護膚店。阿那答美容護膚店有經營兩、三年，電費
    都有繳納。退租之後，中間有停租壹個月以上，但詳細時間記不清楚」「這是阿
    那答承租期間，他並沒有欠電費，會有這種（用電不規則）情形，因為我經過房
    子看阿那答護膚店，有時營業，有時歇業，斷斷續續沒有一直開店經營，可能沒
    有營業，電費就低。」「（問：阿那答經營期間是否都是斷斷續續經營？）兩年
    多期間都是斷斷續續經營，但是房租都有正常繳納。」等語（見本院卷第三八、
    四二頁），足見八十九年、九十年間系爭電表用電不規則之原因，乃係當時承租
    戶阿那答美容護膚店開店斷斷續續，營業狀況不規則所致，難認系爭電表於被告
    九十一年一月一日承租上址房屋經營「媚媚美容護膚店」之前，運作已屬不正常
    ，自不能据此作為被告戊○○九十一年一月一日上址房屋前，該電錶即已遭人毀
    損之有利認定，是被告辯護人辯稱本案電表可能在八十九年即遭破壞更動有異常
    云云，純屬臆測之詞，委無足取。
　(三)上址房屋一樓及二樓電錶之用電情形，與該一樓電錶曾遭檳榔攤竊電並無關涉：
    查證人乙○○已於原審審理時證稱：「本件被告是在（阿那答）理容護膚店之
    後才承租的，上開所述檳榔攤竊電事件是在阿那答理容護膚店承租以前發生的。
    」等語（見原審卷第六九頁），復於本院審理時證稱：「（問：檳榔攤竊電是何
    時？）是在租給阿那答護膚店以前，阿那答向我們租兩年以上，所以檳榔攤竊電
    與本件沒有關係。」等語（見本院卷第四○頁），足見該一樓電表縱遭隔壁附近
    檳榔攤竊電，時間亦在承租戶阿那答美容護膚店之前，為民國八十九以前的事，
    雖證人丙○○於偵查中及原審審理時均陳稱：九十年十月或十一月間遭檳榔攤偷
    接電等語（見偵卷第二二頁、原審卷第四十一頁），惟參諸證人丙○○於本院審
    理時證稱：「（問：你在偵查中供稱九十年十、十一月間檳榔攤竊電？）我講的
    是有發生過的事情，因為時間太久，我記得不是很正確。」等語（見本院卷第四
    一頁），證人乙○○於本院審理時證稱：「（問：為何丙○○在偵查中供稱九十
    年十、十一月間檳榔攤竊電？）他沒有住在溪湖，房子平常我在管理，他可能記
    錯，我有跟他講過這件事，但是檳榔攤竊電是在阿那答承租之前。」等語（見本
    院卷第四一頁），復參諸證人乙○○於原審審理時證稱：「（問：被竊電的總開
    關在一樓或二樓？）一樓。」等語（見原審卷第六九頁），於本院審理時證稱：
    「檳榔攤從我們一樓總開關偷接線去使用，有經過我們電表，竊我們電去用。」
    等語（見本院卷第三八頁），顯然檳榔攤竊電處是一樓電源總開關處，則竊電期
    間系爭一樓電號00000000000之電表用電度數應會暴增，惟觀諸如附
    表所示一樓電表於九十年十月及十二月之用電度數均為基本度之四十度，足見該
    一樓電表遭檳榔攤竊電應非丙○○所言上開九十年十、十一月間之時點，而上址
    房屋又長期為證人乙○○所管理，是應以證人乙○○所供較可採信，亦即檳榔攤
    竊電事件發生於阿那答美容護膚店承租之前，與本案被告九十一年一月一日承租
    上址房屋經營「媚媚美容護膚店」始毀損電表竊電使用並無干涉。況證人乙○○於原審審理時證稱：「（問：請詳述該次竊電情形？）那時候沒有人租房子，
    我們收到幾千元的電話單，就找水電處理，發現我們的房子處，有一條電線接到
    外面檳榔攤，才知道此事。」「他是從總開關那裡接電的。」「（問：發現被竊
    電後，你或水電工有無去查看電表？）沒有。只有將電線從總開關拉掉，隔月的
    電費就正常了。」等語（見原審卷第六八、六九頁），復於本院審理時證稱：「
    檳榔攤從我們一樓總開關偷接線去使用，有經過我們電表，竊我們電去用。」「
    （問：接電線到檳榔攤，電表是否會被破壞？）不會，因為從總開關接線不必破
    壞電表」「電表有無查看忘記了，但應該是正常，因為竊電電線拔掉以後，電費
    又恢復到四十度，房子沒人使用之基本費用。」等語（見本院卷第三八至四○頁
    ），足見檳榔攤僅係於一樓電源總開關處私接電線竊電，係竊取屋主用戶丙○○
    經過電錶須繳電費之用電使用，並不致於會破壞電表內部結構，故而只需拔掉私
    接之電線，用電度數即恢復正常，益徵檳榔攤竊電事件與本案被告毀損電表竊取
    電力公司之用電，並無關聯。
  (四)被告於原審審理時供稱：「（問：開始經營後，用電情形如何？）只有樓上有三
    四台冷氣，樓下比較省。因為我們工作都在樓上。」等語（見原審卷第四五頁）
    ，復於本院審理時供稱：「樓上我有裝四台冷氣機，是指壹台一對三的分離式冷
    氣機，另外壹台是單獨房間的冷氣機，樓下兩台冷氣機，樓上作護膚工作，所以
    每間房間工作室都需要壹台冷氣，樓下因是店面及辦公桌而已所以才裝兩台比較
    大型的冷氣機。」等語（見本院卷第二○頁），衡諸常情被告經營之護膚店，樓
    上為護膚工作室之用電度數應超過樓下之用電度數，即使未超過其用電度數差距
    亦不會太大，惟觀之如附表所示之一樓及二樓電錶用電度數及繳費情形顯示，被
    告自九十一年一月一日承租上址房屋之日起至同年五月二十一日被警查獲竊電之
    日前，其樓下之電表（即電號00000000000之電表），九十一年二月
    及四月之用電度數分別為二一七度、五三六度，而樓上之電表（即電號為000
    00000000之電表），九十一年二月及四月之用電度數分別為零度及四十
    度，樓上之用電度數僅有基本度，甚至有未曾用電之情形，用電顯不合上開被告
    戊○○所供之一樓及二樓使用電力之常情，顯係被告戊○○九十一年一月一日承
    租上址房屋經營「媚媚美容護膚店」後，損壞電錶造成電錶異常運作所致，復參
    諸被告承租上址房屋於九十一年五月二十一日被警查獲竊電，嗣後經台電人員將
    電表計量恢復正常情形後，同年八月樓下及樓上用電度數即增加至分別為二一一
    三度及一八一八度，足見被告確有竊電之事實，被告所辯，為卸責之詞，不足採
    信，本件事證明確，被告犯行洵堪認定。
二、查台電公司電表箱外之鉛質封印，一面刻有台電字樣及編號，一面印有閃光圖樣
    ，係該公司用以證明電表箱之封印，為台電公司所加封裝置，即與刑法第二百二
    十條第一項所稱足以為表示其用意之證明者相當，自應以文書論，且已隨同出租
    之電表箱、電表（含封印鎖及簡易鎖）由用戶保管，被告戊○○加以毀損破壞，
    係犯刑法第一百三十八條之損壞公務員職務上委託第三人掌管之文書罪（最高法
    院六十一年一月廿四日第一次刑事庭會議決議參照）。其改動電表內部組件以竊
    電之行為，係犯電業法第一百零六條第三款之竊電罪。被告基於單一之犯意，以
    一個行為接續為竊電行為之實施，為接續犯。被告戊○○所犯上開二罪，其間有
    方法結果之牽連關係，應依較重之刑法第一百三十八條損壞公務員職務上委託第
    三人掌管之文書罪處斷。原審未予詳查，就被告戊○○諭知無罪之判決，尚有未
    洽。檢察官上訴意旨據以指摘原判決不當，為有理由，應由本院將原判決撤銷改
    判。爰審酌被告戊○○犯罪之動機、目的、手段、竊電所得利益，及犯後態度否
    認犯行，迄今尚未將屋主丙○○補繳之電費返還等一切情狀，量處被告戊○○有
    期徒刑六月，並諭知易科罰金之折算標準示懲。
據上論斷，應依刑事訴訟法第三百六十九條第一項前段、第三百六十四條、第二百九
十九條第一項前段，電業法第一百零六條第三款，刑法第十一條前段、第一百三十八
條、第五十五條後段、第四十一條第一項前段，罰金罰鍰提高標準條例第一條前段、
第二條，判決如主文。
本案經檢察官丁○○到庭執行職務。
中      華      民      國　    九十三     年     八      月     十 　　日
                                臺灣高等法院臺中分院刑事第十一庭
                                        審判長法  官  李  璋  鵬
                                        　　　法  官  胡  森  田
                                        　　　法　官  蕭  錦  鍾
右正本證明與原本無異。
如不服本判決應於收受送達後十日內向本院提出上訴書狀，其未敘述上訴之理由者並
得於提起上訴後十日內向本院補提理由書（均須按他造當事人之人數附繕本）。
　　　　　　　　　　　　　　　　　　　　　　　書記官  蘇  昭  文
中      華      民      國　    九十三     年     八      月     十 　　日
附錄本案論罪科刑之法條：
電業法第一百零六條：（罰則（二）----竊電）
有左列行為之一者為竊電，處五年以下有期徒刑、拘役或五百元以下罰金：
一  未經電業供電，而在其供電線路上私接電線者。
二  繞越電度表或其他計電器，損壞或改動表外之線路者。
三  損壞或改變電度表、無效電力計、其他計電器之構造，或以其他方法使其失效不
　　準者。
四  在電價較低之線路上，私接電價較高之電器者。
五  包燈用戶，在原定電燈盞數及瓦特數以外，私自增加盞數或瓦特數者。
六  電力用戶，在原申請馬力數、瓩數或仟伏安數以外，私自增加馬力數瓩數或仟伏
　　安數者。
刑法第一百三十八條：（妨害職務上掌管之文書物品罪）
毀棄、損壞或隱匿公務員職務上掌管或委託第三人掌管之文書、圖畫、物品，或致令
不堪用者，處五年以下有期徒刑。
    　　　　　　　　　　　　　　　　　　　　　　　　　　　　　　　　　　Ｒ
  　　樓┌─┬─┬─┬─┬─┬─┬─┬─┬─┬─┬─┬─┬─┬─┬─┬─┬─┬─┐
  ８  １│  │４│８│７│８│３│７│１│２│９│９│４│４│２│３│１│３│７│
  ６  號│額│０│５│８│２│１│１│８│７│９│５│４│１│９│９│４│９│９│
  ６  │金│０│４│８│５│６│８│４│５│３│１│１│１│５│４│４│３│１│
  ６４段│費│１│　│１│１│１│　│　│　│　│　│　│　│　│１│１│７│　│
  ５９二│電│  │　│  │  │  │　│　│　│　│　│　│　│　│  │  │＊│  │
  ２７路├─┼─┼─┼─┼─┼─┼─┼─┼─┼─┼─┼─┼─┼─┼─┼─┼─┼─┤
  ７２水│數│４│１│１│４│７│０│６│１│６│０│０│０│７│６│１│３│７│
  ６８彰│　│３│５│９│１│６│７│７│０│４│４│４│４│１│３│２│１│５│
  ５０鎮│　│３│１│６│４│４│２│１│２│１│　│　│　│２│５│５│１│　│
  ８１湖│度│　│　│　│　│　│　│　│　│　│　│　│　│　│　│　│２│　│
  ０８溪├─┼─┼─┼─┼─┼─┼─┼─┼─┼─┼─┼─┼─┼─┼─┼─┼─┼─┤
　      │份│月│月│月│月│月│月│月│月│月│月│月│月│月│月│月│月│月│
：號號址│月│２│４│６│８│１０││２│４│６│８│１０││２│４│６│８│９│
一  表地│費│年│年│年│年│年│年│年│年│年│年│年│年│年│年│年│年│年│
表  電電│電│││││││90│90│90│90│90│90│91│91│91│91│91│
附電用用└─┴─┴─┴─┴─┴─┴─┴─┴─┴─┴─┴─┴─┴─┴─┴─┴─┴─┘
  　　樓┌─┬─┬─┬─┬─┬─┬─┬─┬─┬─┬─┬─┬─┬─┬─┬─┬─┬─┐
  ９  ２│  │９│４│４│８│２│９│４│９│４│０│３│４│０│４│７│１│９│
  ７  號│額│８│８│８│９│９│８│８│８│８│２│０│７│　│８│５│４│３│
  ６  │金│　│　│　│　│　│　│　│　│　│１│１│１│　│　│８│３│２│
  ６９段│費│　│　│　│　│　│　│　│　│　│２│３│　│　│　│　│６│　│
  ５０二│電│  │　│  │  │  │　│　│　│　│　│　│　│　│  │  │＊│  │
  ２４路├─┼─┼─┼─┼─┼─┼─┼─┼─┼─┼─┼─┼─┼─┼─┼─┼─┼─┤
  ７１水│數│０│０│０│０│０│０│０│０│０│５│３│０│０│０│１│８│９│
  ６７彰│　│　│　│　│　│　│　│４│４│４│６│３│４│　│４│８│１│６│
  ５０鎮│　│　│　│　│　│　│　│　│　│　│７│０│　│　│　│３│８│　│
  ８０湖│度│　│　│　│　│　│　│　│　│　│　│１│　│　│　│　│１│　│
  ０８溪├─┼─┼─┼─┼─┼─┼─┼─┼─┼─┼─┼─┼─┼─┼─┼─┼─┼─┤
　      │份│月│月│月│月│月│月│月│月│月│月│月│月│月│月│月│月│月│
：號號址│月│２│４│６│８│１０││２│４│６│８│１０││２│４│６│８│９│
二  表地│費│年│年│年│年│年│年│年│年│年│年│年│年│年│年│年│年│年│
表  電電│電│││││││90│90│90│90│90│90│91│91│91│91│91│
附電用用└─┴─┴─┴─┴─┴─┴─┴─┴─┴─┴─┴─┴─┴─┴─┴─┴─┴─┘
